臺灣臺北地方法院民事判決　　　　　　 99年度勞簡上字第6號
上　訴　人　王慧雯
訴訟代理人　王彥迪律師
被上訴人　　橡木桶洋酒股份有限公司
法定代理人　陳春安
訴訟代理人　江俊典
　　　　　　林惠玲
上列當事人間給付資遣費等事件，上訴人對於中華民國九十八年
十一月十一日本院臺北簡易庭九十八年度北勞簡字第九八號第一
審判決提起上訴，本院於九十九年十二月二十二日言詞辯論終結
，判決如下：
    主  文
上訴駁回。
第二審訴訟費用新台幣壹仟捌佰拾元由上訴人負擔。
    事實及理由
一、上訴人起訴主張：其自民國94年3 月30日起任職被上訴人公
    司業務部助理，詎被上訴人公司於97年12月23日進行業務縮
    編，竟未經上訴人同意，片面將上訴人調任門市銷售職務，
    人事命令於98年1 月1 日生效，上訴人已通知被上訴人不同
    意該調動。上訴人經調動後之職務，工作內容與薪資均有差
    異，工作時間增長，薪資保障亦較低，且上訴人前曾因車禍
    手臂骨折脫臼，經治療後仍無法提重物，擔任門市銷售，因
    需補貨、盤點而需搬提整箱玻璃酒瓶之重物，上訴人顯無法
    勝任，是被上訴人所為調動欠缺必要性與合理性，違反「調
    動五原則」。上訴人於98年1 月1 日後欲返回原工作地點服
    務，遭被上訴人拒絕，上訴人無法依約提供勞務。嗣被上訴
    人竟以上訴人無故曠職三日解僱上訴人，被上訴人未經預告
    終止系爭勞動契約，違反勞動法令，上訴人遂於98年1 月5
    日依勞動基準法第14條第1 項第6 款之規定終止兩造間勞動
    契約。上訴人自94年3 月30日起至98年1 月5 日止，平均工
    資為新台幣（下同）25,834元，上訴人自得依勞動基準法第
    14 條第1項第6款、第4項、第17條及勞工退休金條例第12條
    第1項之規定，請求被上訴人給付資遣費47,849元。又被上
    訴人未於30日前預告終止兩造間之勞動契約，自應給付上訴
    人預告期間工資25,900元。而上訴人每年應有10日之特別休
    假，依勞動基準法施行細則第24條之規定，被上訴人應給付
    上訴人應休未休之特別休假工資共計8,632元。再被上訴人
    已於97年12月25日核定上訴人97年度考績，兩造間就工資內
    容有約定年終獎金之項目，被上訴人並應於每年農曆春節前
    發放，上訴人自得請求被上訴人給付97年度之年終獎金
    25,600 元。再上訴人月薪為25,600元，投保級距應為
    26,400元，被上訴人僅以25,200元之級距為上訴人投保勞工
    保險，致上訴人每月領得失業給付15,120元，每月少領720
    元，共短少三個月計2,160元，亦應由被上訴人賠償等語。
    並聲明：被上訴人應給付上訴人110,141元，及自起訴狀繕
    本送達翌日即98年4月17日起至清償日止，按週年利率5％計
    算之利息。
    原審為上訴人敗訴之判決，上訴人不服提起上訴，聲明為：
    原判決廢棄。被上訴人應給付上訴人110,141元，及自
    起訴狀繕本送達翌日即98年4月17日起至清償日止，按年息5
    ％計算之利息。
二、被上訴人則抗辯：
  (一)上訴人任職期間已明知被上訴人會因業務發展而調動員工，
    上訴人既於員工服務守則中同意願接受被上訴人之調度指派
    ，自應受其拘束，嗣上訴人不願接受新職而不同意調職，應
    不生效力。97年12月23日因被上訴人松江店欠缺銷售人員，
    故將上訴人調至該店服務，詎上訴人竟拒絕報到，無故曠職
    3 日。被上訴人只得依員工服務守則第8 條第5 項及第6 項
    第2 款之規定終止與上訴人間之勞動契約。
  (二)上訴人原擔任業務部助理，每月固定底薪23,000元，加上獎
    金、津貼後，實領約25,000元，上訴人調動後之職務，97年
    間平均薪資為3 萬元以上，可見上訴人因調動新職，薪資不
    減反增。上訴人原職為辦公室人員，性質與新職之銷售人員
    不同，工作時數自需有合理調整。且被上訴人調動原告擔任
    新職後，將給予適度之教育訓練，亦會讓上訴人適得其所，
    上訴人拒絕報到，並無理由。新職務內容及薪水等勞動條件
    對於上訴人均無不利益，上訴人係因個人因素未到職而由被
    上訴人終止系爭勞動契約，其並無資遣費請求權，被上訴人
    亦無須給付預告期間之工資。
  (三)被上訴人雖至98年1 月5 日始解僱上訴人，然上訴人自98年
    1 月1 日起即未到職，98年度並無特別休假可言，不得請求
    特別休假日工資。又被上訴人每年年終獎金之發放，除於農
    曆年發放時員工仍在職外，且年終將金為任意性給付，發放
    與否並非雇主之義務，兩造間並未就年終獎金之發放已有工
    資協議。而上訴人離職前半年之薪資分別為97年7月25,110
    元、97年8 月25,110元、97年9 月25,110元、97年10月25,1
    10元、97年11月25,110元、97年12月24,714元，伙食費1,80
    0 元並非薪資。故被上訴人所為上訴人投保薪資25,200元，
    並無違誤。並聲明：上訴駁回。
三、本件上訴人起訴主張其原任職被上訴人公司業務部助理，月
    薪25,600元，被上訴人公司於97年12月23日進行業務縮編，
    將上訴人調動至松江店門市擔任銷售人員職務，該調動於98
    年1 月1 日生效。上訴人未於調動生效後前往新職報到，被
    上訴人以上訴人曠職3 日而解僱上訴人，上訴人則於98 年1
    月5 日依勞動基準法第14條第1 項第6 款之規定終止兩造間
    勞動契約等情，業據提出人事令、存證信函、獎懲令、薪資
    明細表、勞工保險卡、存摺為證（原審卷第12頁至第19 頁
    、第36頁至第40頁），且為被上訴人所不爭執，上訴人此部
    分主張，堪信為真實。至上訴人主張被上訴人將其調動至松
    江店擔任銷售人員，工作內容與薪資均有差異，為不利益變
    更，且為上訴人體力上無法勝任乙節，則為被上訴人所否認
    ，辯稱：調動後職務勞動條件並無不利益變更，且無須考慮
    體力因素，該調動並無不合理。是以下應予審究者，乃被上
    訴人於97年12月23日通知上訴人調動至門市銷售人員，並於
    98年1 月1 日生效，是否有違反勞工法令或勞動契約？
四、按僱傭關係乃當事人約定，一方於一定或不定之期限內為他
    方服勞務，他方給付報酬之契約，民法第482 條定有明文，
    故僱傭契約（或勞動契約）實質上即係勞動者將其勞動力（
    勞務給付）委由雇主處分之契約。在企業組織內，為發揮勞
    動力最大效果，創造企業最大利潤，將個別勞動者之勞務給
    付予以組織、編成，即為不可欠缺之措置，此種勞動力之組
    織化，應認為係屬於雇主依勞動契約當然取得之裁量權，此
    種裁量權之行使，一般稱之為人事權，亦即企業實務上，員
    工之採用、配置、人事異動、人事考核等，為雇主依勞動契
    約取得得一方裁量行使之權利，人事權既為雇主依勞動契約
    取得之權利，雇主行使之際，自應依勞動契約合意內容慎重
    判斷其權利之有無或界限，並應受權利禁止濫用原則限制。
    而關於職務調動，無論是工作地點之變更，或勞務提供內容
    之轉換，均屬雇主人事權之一環，倘無違反勞雇間勞動契約
    合意內容，亦未違背權利濫用原則，自應遵重雇主之裁量，
    內政部雖於74年9 月5 日函釋所謂「調動五原則」，即雇主
    確有調動勞工工作之必要，應依下列原則辦理：(一)基於企業
    經營上所必須；(二)不得違反勞動契約；(三)對勞工薪資及其他
    勞動條件，未作不利之變更；(四)調動後工作與原有工作性質
    為其體能及技術所可勝任；(五)調動工作地點過遠，雇主應予
    以必要之協助，惟此僅係判斷雇主行使其人事異動權利時，
    有無違反勞動契約或權利濫用禁止原則之參考。亦即，雇主
    因業務需要有變動勞工工作場所及應從事之工作等有關事項
    之需求者，除從勞動契約之約定外，固應徵得勞工之同意，
    不得恣意為之。惟雇主如確有調動工作之必要時，仍非不得
    依上述「調動五原則」處理之。經查：
  (一)本件被上訴人因經營困難、業務減縮，故將上訴人調動至較
    需要人力之門市擔任銷售人員乙節，為兩造所不爭執，且兩
    造勞動契約第7 條亦約定，本人（即上訴人）同意接受公司
    （即被上訴人）所交派之工作及工作地點，遵從上級主管之
    調度指派，並於規定期間辦理移交手續後赴任新職」，此觀
    之員工服務守則即知（原審卷第77頁）。足見被上訴人確因
    業務整編之需要，而有將員工調動至其他單位之必要性，此
    等合理調動亦合於兩造勞動契約之約定。
  (二)次就上訴人主張調動後之工作內容及薪資均有不利益變更部
    分，查上訴人原先任職業務部助理，工作內容包括通路訂單
    處理、通路業績統計、活動進度跟催、客戶服務、催收業務
    員日報表等，此有上訴人提出之工作說明書1 紙在卷可查（
    原審卷第34頁）。而調動後擔任門市銷售人員之工作內容，
    則包括店內整潔工作、商品盤點、店內架上商品補貨、商品
    銷售、營業額結帳、印製商品價格等，亦有門市工作須知簡
    報1 件可佐（原審卷第35頁）。由上可知，上訴人調動前之
    工作內容多屬文書行政方面，對照調動後之工作內容，其中
    盤點、結帳、印製商品價格亦屬行政工作，商品補貨僅屬門
    市銷售工作其中一項。況被上訴人公司松江店為酒品銷售門
    市，商品流通速度並非如批發型態之大型賣場需有頻繁且大
    量之上架工作，主要工作內容仍在於商品銷售。是上訴人僅
    以該調動後工作內容其中包括商品上架，即認其體力上不能
    勝任，並無理由。
  (三)就工作時間之變更方面，原工作時間為08：30至18：00，中
    午休息時間為12：00至13：30（原審卷第25頁），調動後之
    工作時間則分為早班09：50～19：00、休息時間為13：00～
    14：00；晚班13：00～22：10、休息時間為17：00～18：00
    ；週日班10：50～21：10、休息時間17：00～18：00（原審
    卷第35頁）。則調動前後除門市週日班工作時間為9 小時外
    ，其餘早班、晚班之工作時間均為8 小時，與業務部之工作
    時間無異。雖上訴人可能因排至晚班或週日班而佔用夜間及
    假日，然晚班之上午則相對無需提供勞務。且排至早班時，
    上班時間較晚，工作時間亦幾乎與調動前之工作相同。由上
    開情狀，實難認該調動前後之工作時間有何不利益變更可言
    。
  (四)至薪資條件方面，上訴人原職務約定月薪為25,600元，而調
    動後職務即被上訴人公司松江店，於97年度各月之員工平均
    月薪，除3 月份為27,767元外，其餘各月均超過3 萬元，此
    有被上訴人公司提出之各月薪資明細表1 件在卷可佐（原審
    卷第81頁、本院卷第83至84頁）。而門市銷售人員之薪資，
    包括基本底薪（基本工資＋固定加班費＋伙食費＋主管加給
    ＋專業加給＋加班費）及毛利獎金、業績獎金、銷售獎金、
    行銷獎金、管理獎金及季達成獎金，此亦有簡報資料1 件在
    卷可查（原審卷第27頁）。由上述薪資明細表，松江店各員
    工基本底薪基本底薪幾乎均為21,080元，獎金亦幾乎均可達
    每月5,000 元以上，足見就上訴人調動後職務所可領得之薪
    資，亦無不利益之變更甚明。
  (五)綜上，被上訴人因業務減縮，而將於97年12月23日上訴人之
    職務調動變更，並未違反勞雇間勞動契約合意內容，其調動
    之裁量，對於上訴人之各項勞動條件亦無不利益，其調動之
    裁量並非權利濫用。是被上訴人所為調動，並未違反勞工法
    令或勞動契約，上訴人自應於被上訴人之調動人事令生效後
    前往新職工作地點報到。詎上訴人自98年1 月2 日起至4 日
    止均未到職，已連續曠職3 日，此為兩造所不爭執，是被上
    訴人依員工服務守則第8 條第5 款之規定不經預告終止兩造
    間勞動契約，於法並無不合。上訴人依勞動基準法第14條第
    1 項第6 款之規定終止兩造間勞動契約，於法無據。從而，
    上訴人請求被上訴人給付預告期間工資及資遣費，並無理由
    ，應予駁回。
  (六)上訴人雖又主張被上訴人應賠償按其勞工保險投保差額之失
    業給付損害，然按就業保險法第11條第1 項第1 款、第3 項
    規定：「本保險各種保險給付之請領條件如下：一、失業給
    付：被保險人於非自願離職辦理退保當日前三年內，保險年
    資合計滿一年以上，具有工作能力及繼續工作意願，向公立
    就業服務機構辦理求職登記，自求職登記之日起十四日內仍
    無法推介就業或安排職業訓練」、「本法所稱非自願離職，
    指被保險人因投保單位關廠、遷廠、休業、解散、破產宣告
    離職；或因勞動基準法第十一條、第十三條但書、第十四條
    及第二十條規定各款情事之一離職」。查上訴人係因連續曠
    職三日而由被上訴人終止兩造間勞動契約始離職，與上述「
    非自願離職」之要件並不符合，本不得請領失業給付，更無
    因投保薪資數額之差異而受有失業給付損害之可言。故上訴
    人請求被上訴人賠償其失業給付損害，亦乏依據，非可准許
    。
五、至上訴人請求被上訴人給付未休之特別休假工資部分：按勞
    工在同一雇主或事業單位，繼續工作滿一定期間者，每年應
    依規定給予特別休假，勞動基準法第38條定有明文；又特別
    休假工資應由雇主照給，同法第39條亦有明定。依同法施行
    細則第24條第3 款之規定，如特別休假因年度終結或終止契
    約而未休者，其應休未休之日數，雇主應發給工資。惟勞動
    基準法第38條所定之特別休假制度，乃係以回復勞工身心疲
    勞及保障勞工社會、文化生活為目的，規定勞工於服務滿一
    定年限後，即得依據年資長短，享有一定期間之特別休假，
    用以獎勵勞工並使其能調劑身心、發展人格，促進家庭、社
    會生活，而非使勞工藉此增加工資，故倘非雇主因有工作需
    要，且經徵得勞工同意者外，自應以休假為原則，至勞動基
    準法施行細則第24條第3 款固規定：「特別休假因年度終結
    或終止契約而未休者，其應休未休之日數，雇主應發給工資
    」，然該細則係勞基法之子法，解釋上仍須以勞工因業務需
    要而於休假日工作，致其特別休假於年度終結或終止契約時
    仍未休畢之情形，始有適用之餘地，方符合母法即勞動基準
    法第38條、第39條之規範意旨。最高法院亦著有95年度台上
    字第1310號判決見解，可資參照。故勞動契約終止時，勞工
    尚未休完之特別休假如係勞工應休能休而不休者，則非屬可
    歸責於雇主之原因，雇主可不發給未休完特別休假日數之工
    資。行政院勞工委員會82台勞動2 字第44064 號函之見解，
    亦可參照。查上訴人自98年1 月1 日人事令生效後即未前往
    調動後之新職報到，而連續曠職三日，已認定如前述，顯見
    並非上訴人向被上訴人申請特別休假而遭被上訴人否准，顯
    因上訴人之事由而致其無法享有98年之特別休假，而不可歸
    責於被上訴人，依照前開說明，被上訴人自無須給付上訴人
    應休未休之特別休假日數之工資。上訴人所為此部分請求，
    亦無理由。
六、另上訴人請求被上訴人給付97年之年終獎金部分，被上訴人
    抗辯係以發放日期仍在職之員工作為發放對象，97年年終獎
    金係在98年1 月23日發放，此為上訴人所不爭執。上訴人雖
    以97年之考核係於97年12月25日即完成，並舉員工績效考核
    表1 件為證（原審卷第40至41頁）。然由上訴人所提出之電
    子郵件內容，即可證明該績效考核表係由員工自行評分而於
    97年12月26日下班前回傳人資部之資料（原審卷第42頁），
    衡情仍應由主管進一步考評定案，足見上訴人此部分主張並
    不可採。且上訴人並未舉證證明兩造間已約定年終獎金為經
    常性給與而屬工資之一部，參以上訴人於被上訴人發放97年
    年終獎金日期亦因不在職而不符合發放之要件，自非可請求
    被上訴人給付該筆獎金。故而，上訴人此部分請求非有理由
    。
七、從而，上訴人請求被上訴人給付資遣費、預告期間工資、特
    別休假工資、97年度年終獎金及失業給付短少之損害共計11
    0,141 元及利息，即為無理由。原審所為不利於上訴人之判
    決，理由雖有不當，然與本院前開認定結論並無二致，仍應
    予維持。上訴論旨指摘原判決不當，求予廢棄改判，為無理
    由。
八、本件事證已臻明確，兩造其餘主張及所提證據，經審究認無
    礙勝負之判斷，爰不予贅論，附此敘明。
據上論結，本件上訴為無理由，依民事訴訟法第436 條之1 第3
項、第449 條第2 項、第78條，判決如主文。
中    華    民    國    100   年    1     月    19    日
                    勞工法庭    審判長法  官  郭美杏
                                      法  官  林惠霞
                                      法  官  汪怡君
以上正本係照原本作成。
本判決不得上訴。
中    華    民    國    100   年    1     月    19    日
                                      書記官  馮姿蓉